最高法院民事裁定            一○○年度台上字第一九八三號
上  訴  人  陳鄭采薇
            陳 德 祥
共      同
訴訟代理人  薛 西 全律師  
            劉 妍 孝律師
被 上訴 人  陳 志 銘
訴訟代理人  楊 昌 禧律師
            梁 育 誠律師
上列當事人間請求侵權行為損害賠償等事件，上訴人對於中華民
國一○○年八月十日台灣高等法院高雄分院第二審判決（一○○
年度重上字第三二號），提起上訴，本院裁定如下：
    主  文
上訴駁回。
第三審訴訟費用由上訴人負擔。
    理  由
按上訴第三審法院，非以原判決違背法令為理由，不得為之。又
提起上訴，上訴狀內應記載上訴理由，其以民事訴訟法第四百六
十九條所定事由上訴者，應於上訴狀內表明原判決所違背之法令
及其具體內容，暨依訴訟資料合於該違背法令之具體事實，其依
民事訴訟法第四百六十九條之一規定提起上訴者，並應具體敘述
為從事法之續造、確保裁判之一致性或其他所涉及之法律見解具
有原則上重要性之理由。同法第四百六十七條、第四百七十條第
二項定有明文。而依同法第四百六十八條規定，判決不適用法規
或適用不當者，為違背法令；依同法第四百六十九條規定，判決
有該條所列各款情形之一者，為當然違背法令。是當事人提起上
訴，如以同法第四百六十九條所列各款情形為理由時，其上訴狀
或理由書應表明該判決有合於各該條款規定情形之具體內容，及
係依何訴訟資料合於該違背法令之具體事實。如依同法第四百六
十八條規定，以原判決有不適用法規或適用法規不當為理由時，
其上訴狀或理由書應表明該判決所違背之法令條項，或有關判例
、解釋字號，或成文法以外之習慣或法理等及其具體內容，暨係
依何訴訟資料合於該違背法令之具體事實，並具體敘述為從事法
之續造、確保裁判之一致性或其他所涉及之法律見解具有原則上
重要性之理由。上訴狀或理由書如未依上述方法表明，或其所表
明者與上開法條規定不合時，即難認為已合法表明上訴理由，其
上訴自非合法。本件上訴人對於原判決提起上訴，雖以該判決有
違背經驗、論理法則及本院三十九年台上字第二一四號、三○年
上字第二五七三號判例等違背法令為由，惟核其上訴理由狀所載
內容，係就原審取捨證據、認定事實之職權行使，及其他贅述判
決既判力部分或與判決結果不生影響之理由，指摘其為不當，並
就原審本於上開職權之行使所論斷：上訴人所指被上訴人誣告上
訴人陳鄭采薇之配偶陳滄溪（已死亡）及其子即上訴人陳德祥涉
犯詐欺經法院判處罪刑確定之行為，係侵害陳滄溪與陳德祥之名
譽權，並非侵害陳鄭采薇與陳滄溪配偶間之身分法益，亦非侵害
陳鄭采薇與陳德祥間母子關係之身分法益。其次，被上訴人前於
民國七十七年十月十一日對陳德祥提出詐欺自訴，嗣陳德祥經原
法院於七十八年十一月九日以七十八年度上易字第一六○七號判
處罪刑確定，其於被上訴人提出詐欺自訴時，已知悉因被上訴人
誣告行為而受非財產上損害及賠償義務人。又陳德祥主張因被上
訴人以上開刑事判決之詐欺訴訟方式取得台灣高雄地方法院八十
一年度重訴字第一○號、原法院八十一年度重上字第三○號及本
院八十二年度台上字第八○○號民事確定判決，並以該確定判決
為執行名義聲請強制執行，上訴人最後一筆土地遭拍賣而被承受
所受損害係於八十三年五月二十六日發生，其遲至九十六年三月
二十三日始提起本件損害賠償之訴，其非財產權及財產權之損害
賠償請求權均逾民法第一百九十七條所定之時效期間而消滅，被
上訴人已為時效抗辯，自得拒絕賠償。再者，被上訴人係依上開
確定判決聲請強制執行而受領新台幣（下同）一千八百九十七萬
三千二百三十四元，並因強制執行程序中承受拍賣標的物（下稱
系爭土地），該確定判決既未經其後之再審判決廢棄確定，縱令
判決內容不當，被上訴人亦非無法律上原因而受利益，陳德祥就
上開確定判決支出之裁判費二百五十九萬八千五百三十二元，係
依規定繳納之上訴裁判費，未使被上訴人受利益，則陳鄭采薇依
民法第一百九十五條第一項規定，請求賠償非財產上一千五百萬
元本息；陳德祥依侵權行為及不當得利規定，請求賠償非財產上
損害一千五百萬元及上開受執行支付款項、裁判費合計三千六百
五十七萬一千七百六十六元本息及返還系爭土地，均不應准許等
情，及就原審命為辯論或已論斷者，泛言謂為違法，而非表明該
判決所違背之法令及其具體內容，暨依訴訟資料合於該違背法令
之具體事實，更未具體敘述為從事法之續造、確保裁判之一致性
或其他所涉及之法律見解具有原則上重要性之理由，難認其已合
法表明上訴理由。依首揭說明，應認其上訴為不合法。
據上論結，本件上訴為不合法。依民事訴訟法第四百八十一條、
第四百四十四條第一項前段、第九十五條、第七十八條，裁定如
主文。
中    華    民    國  一○○  年   十一   月   十七   日
                      最高法院民事第七庭
                          審判長法官  顏  南  全  
                                法官  林  大  洋  
                                法官  鄭  傑  夫  
                                法官  陳  玉  完  
                                法官  陳  重  瑜  
本件正本證明與原本無異
                                      書  記  官  
中    華    民    國  一○○  年   十一   月   三十   日
                                                      K